【裁判字號】    99,上更(一),175
【裁判日期】    991109
【裁判案由】    毒品危害防制條例
【裁判全文】
臺灣高等法院高雄分院刑事判決     99年度上更(一)字第175號
上  訴  人
即  被  告  李振銘
選任辯護人  任進福律師
上列上訴人因毒品危害防制條例案件，不服臺灣高雄地方法院98
年度訴字第1826號中華民國99年2 月26日第一審判決（起訴案號
：臺灣高雄地方法院檢察署98年度偵字第32764 號），提起上訴
，判決後，經最高法院發回更審，本院判決如下：
    主  文
原判決撤銷。
李振銘販賣第二級毒品，處有期徒刑柒年貳月。扣案00000
00000號行動電話壹支（含ＳＩＭ卡），沒收之。未扣案販
賣第二級毒品所得新臺幣伍佰元，沒收之，如全部或一部不能沒
收，以其財產抵償之。
    事  實
一、李振銘明知甲基安非他命係屬毒品危害防制條例第2 條第2
    項第2 款所規定之第二級毒品，依法不得持有、販賣，竟意
    圖營利而基於販賣第二級毒品甲基安非他命之犯意，於民國
    98年10月21日上午9 時19分許、9 時57分許，接獲李虹欣所
    使用之0000000000號行動電話撥打至其所有使用之00000000
    00號行動電話，李虹欣並向其表示欲購買第二級毒品甲基安
    非他命後，旋即在其位於高雄縣鳳山市○○路89 巷1號3 樓
    之住處內，以新臺幣（下同）500 元之價格，販賣第二級毒
    品甲基安非他命1 包予李虹欣，雙方並當場交付現金及毒品
    。嗣李虹欣於同年月23日因竊盜及施用毒品案件為警方逮捕
    ，經其供出毒品來源並於98年10月31日帶同警方前往上址查
    緝，而扣得李振銘所有供聯絡販賣本件第二級毒品所用之00
    00000000號行動電話1 支（含SIM 卡）。
二、案經高雄市政府警察局前鎮分局移送臺灣高雄地方法院檢察
    署檢察官偵查起訴。
    理  由
壹、程序部分：
    按被告以外之人於審判外之陳述，雖不符刑事訴訟法第159
    條之1 至第159 條之4 之規定，而經當事人於審判程序同意
    作為證據，法院審酌該言詞或書面陳述作成時之情況，認為
    適當者，亦得為證據。當事人、代理人或辯護人於法院調查
    時知有第159 條第1 項不得為證據之情形，而未於言詞辯論
    終結前聲明異議者，視為有前項之同意，同法第159 條之5
    第1 、2 項定有明文。立法意旨在於傳聞證據未經當事人之
    反對詰問予以核實，原則上先予排除，惟若當事人已放棄反
    對詰問權，於審判程序中表明同意該等傳聞證據可作為證據
    ，基於尊重當事人對傳聞證據之處分權，及證據資料愈豐富
    ，愈有助於真實發見之理念，且強化言詞辯論主義，使訴訟
    程序得以順暢進行，上開傳聞證據亦均具有證據能力。查本
    案據以認定被告犯罪事實存否之被告以外之人之言詞或書面
    陳述，被告、辯護人及檢察官於本院審理時，均同意作為證
    據（見本院99年10月7 日準備程序筆錄，本院卷第36頁背面
    ），且於本院言詞辯論終結前，均未聲明異議，而本院審酌
    該言詞及書面陳述作成之情況，未見有何不適當之情形，故
    依前開規定，均得為證據。
貳、實體部分：
一、訊據被告李振銘固坦承有於98年10月間，陸陸續續與李虹欣
    聯絡，且李虹欣亦曾多次至其上開住處一同施用毒品之事實
    ，惟矢口否認有何上開販賣第二級毒品甲基安非他命之犯行
    ，辯稱：我係無償提供甲基安非他命予李虹欣施用，並無販
    賣，且無任何對價云云。惟查：
  (一)李虹欣於98年10月21日上午，以其所使用之0000000000號行
    動電話撥打至被告所有使用之0000000000號行動電話，向被
    告表示欲購買第二級毒品甲基安非他命，而後即在被告住處
    內，以500 元之價格，向被告購買第二級毒品甲基安非他命
    1 包，雙方並當場交付現金及毒品等事實，業據證人李虹欣
    於偵查中證稱：「（妳何時知道李振銘有在販毒？）很久了
    ，但我都沒有跟他購買過，一直到10月份我才向他購買。我
    是向他買安非他命。」、「（妳如何與他聯絡？）我用我的
    0000000000手機打給他的，他的是0000000000。」、「（約
    在何處？）他家。」、「（這2 次妳向他買了多少錢？）50
    0 元。我都有付錢。」等語（見98年11月23日偵訊筆錄，偵
    卷第25頁），又於原審審理時證稱：「（妳身上持有的毒品
    甲基安非他命【指其於98年10月23日為警方逮捕時扣得1 包
    甲基安非他命毛重0.33公克】是如何來的？）跟李振銘拿的
    。」、「（妳與李振銘拿甲基安非他命要不要錢？）要。」
    、「（妳付了多少錢才拿到當天查獲到的甲基安非他命？）
    500 元。」、「（妳在何地拿到甲基安非他命？）在鳳山市
    ○○路懷舊車站對面大廈的3 樓。」、「（這次是否是一手
    交錢，一手交甲基安非他命？）是。」、「（妳被查扣持有
    毒品這次，是何時跟被告買的？）只記得是在10月份，但正
    確日期忘記了。應該是15號之後。」、「（妳是如何跟被告
    聯絡？）打他的手機，號碼是0000000000。我的是00000000
    00。」、「（妳聯絡時都如何跟被告說？）就跟他說我要拿
    東西。」、「（聯絡時是否會跟他說多少錢？）我們是去到
    他的住處才講。」、「（被告如何知道要準備多少？）我跟
    他說就好。」、「（剛剛辯護人問時，妳回答說毒品交付地
    點是在懷舊車站對面大廈3 樓，這是否是被告家？）應該是
    ，他住在那裡。」等語（見原審99年2 月10日審判筆錄，原
    審訴字卷第70、71、72、74、75頁），據上可知李虹欣就其
    向被告購買甲基安非他命之數量、價格及交易地點之陳述前
    後均為一致，且0000000000號與0000000000號行動電話間，
    於98年10月21日上午9 時19分許、9 時57分許有通話，並係
    由李虹欣持用之0000000000號發話打給被告持用之00000000
    00號電話之情形相符，有該0000000000號行動電話雙向通聯
    調閱查詢單附卷可稽（見警卷第45、46頁、偵卷第37、38頁
    ）；又李虹欣於偵查中檢察官提示上開通聯紀錄前，即已證
    稱：於98年10月間有向被告購買甲基安非他命等語（見偵卷
    第25頁），顯見李虹欣並非受通聯記錄之影響而為上開證述
    ，益徵其證述之真實性；再者，被告於偵查中供承：「李虹
    欣曾經要我賣毒品給她，可是我拒絕，沒有賣給她……。」
    等語（見偵卷第54頁），於原審訊問時亦稱：「（你們有因
    為毒品買賣而磋商嗎？）她是來我家時有提起，她叫我賣給
    她，我說看情形，我沒有當下就拒絕她，可是我心裡不想賣
    給她，我只是自己吸食可以，我是怕如果我當面拒絕她生氣
    了，她就會害我。我告訴她我沒有東西了，要等人家賣我時
    我才能看看。但我沒有賣給她。」等語（見原審訴字卷第16
    頁），雖被告此部分之供述係否認有販賣甲基安非他命予李
    虹欣之事實，然依被告此部分之供述，被告亦自承與李虹欣
    間確曾論及販賣毒品一事，此更可見李虹欣證述之憑信性。
    故李虹欣所證：有向被告購買甲基安非他命1 次，且有交付
    500 元價金及取得毒品等語，確與事實相符，而應堪採信。
  (二)被告雖辯稱：我係無償提供甲基安非他命予李虹欣施用，並
    無販賣及對價云云。惟被告於原審審理時自承：「（被羈押
    之前工作為何？）做臨時工，在四維路那邊。如果天天都工
    作，那壹個月收入約3 萬多元。」、「……扣案的毒品是10
    月30日3 天前買的，差不多是27號。用約4 萬元跟『昭良』
    買的。」、「……之前跟他買一克就要3 、4 千元……」等
    語（見原審訴字卷第12、13頁），參以被告本身亦有施用毒
    品之習慣，亦據被告供稱：「（你從何時開始施用？）住在
    小港那時候就還有，斷斷續續，這陣子比較大，搬到鳳山時
    天天都要施用。」、「（你如何施用？每次用約多少量？）
    我是放到玻璃球用燒烤方式施用，約15分鐘到半小時就倒一
    次，每次多少量不知道。」等語（見原審訴字卷第11、12頁
    ），則依被告此部分之供述，衡諸常情，毒品價格既如此昂
    貴，被告又有施用毒品之毒癮亦需經常施用，其是否會將甲
    基安非他命經常無償提供予李虹欣施用，實非無疑；就此李
    虹欣則於原審審理時證稱：「（辯護人問：被告說因為他對
    妳有好感要追求你，所以毒品是免費給妳，有無此事？）沒
    有。」、「（辯護人問：有無跟被告一起施用毒品過？）沒
    有。」、「（被告問：妳是否曾在我那邊、而我到妳住處，
    兩人一同施用甲基安非他命？）沒有，我有去過他那邊，他
    也有到我家去過，但沒有一同施用毒品……」等語（見原審
    訴字卷第71、73頁），而李虹欣所證應可採信，業如上述，
    故被告此部分所辯，應不能採信。
  (三)另辯護人為被告辯護稱：李虹欣供稱於98年10月21日向被告
    購買毒品，而一般施用毒品者應有毒癮，竟於98年10月23日
    遭查獲當天仍未施用，故其是否向被告購買毒品，尚有疑義
    ；再李虹欣供承其於查獲前最後1 次施用甲基安非他命，係
    於98年10月22日晚上，則其證稱於98年10月23日查獲時扣案
    之甲基安非他命1 包，係向被告購得一節，顯與事實不符，
    而不能採信；另李虹欣與被告曾發生口角，在口角後才向被
    告購買毒品，然雙方既有不愉快，又為何還會向被告購買毒
    品，此與常情不符；李虹欣既係因竊盜現行犯遭警方逮捕，
    顯見其經濟有困難，卻又證稱免費提供手機予被告，有違常
    情，且比起花費500 元向被告購買，顯然免費向被告索取甲
    基安非他命，較合常理云云。惟查：
  1.施用毒品者施用毒品之數量、是否每日施用或間隔多久施用
    ，依毒癮深淺、個人身體狀況而有不同，且若李虹欣係於98
    年10月21日向被告購得甲基安非他命1 包，並於98年10月22
    日曾施用1 次，但購得之毒品亦未必1 次即施用完畢，故辯
    護人以李虹欣果於98年10月21日向被告購買毒品，並於98年
    10月22日曾施用，則毒品不可能存留至98年10月23日查獲時
    仍遭扣案，而推論李虹欣遭扣案毒品非向被告購買，即尚不
    能為被告有利之認定。
  2.又被告與李虹欣雖曾因手機蓋之事而生口角，此據李虹欣於
    原審審理時證述：「我跟他之間是有關於手機下蓋的事，當
    時他不在家，他女友在，可能是放在旁邊找不到，就傳簡訊
    過來罵我，剛好我那時沒辦法接簡訊，我就沒有給他回應，
    就這樣而已。手機是我給他的，但少一個蓋子，蓋子少於80
    0 元，我有幫他買，買來之後有拿給他，錢我也沒跟他收，
    我就自己幫他付蓋子的錢，我明明有拿去但他找不到，他就
    傳簡訊來罵我，講的不好聽，我們因此起口角。時間不記得
    了。」等語（見原審訴字卷第73頁），且李虹欣向被告購買
    上開甲基安非他命之時間係在發生口角後，亦據李虹欣證稱
    ：「（妳與他發生口角後，還有無跟被告買甲基安非他命？
    ）是口角過後才跟他買甲基安非他命。買甲基安非他命在後
    。」等語（見原審訴字卷第74頁），然李虹欣亦稱：「（那
    次妳與被告起口角，你們有無吵很久或是很嚴重？）不會。
    」、「（對於那次口角是否會在意？）不會。」等語（見原
    審訴字卷第75頁），且被告亦供承：「（98年10月21日李虹
    欣還有打電話給你，那時你有無再交付甲基安非他命給她？
    ）沒有，她有來我家吸食，但沒有給她了。」、「（她有去
    你家吸食，有無把吸剩的帶走？）沒有，她就來那邊吸而已
    。」、「（她為何21日打電話給你？）她說她要來吸。」等
    語（見原審訴字卷第81頁），若被告此部分供述實在，則顯
    見被告亦未在意該次口角，否則又如何會再與李虹欣聯絡，
    並讓其至住處施用毒品？故認被告此部分所辯，當屬事後卸
    責之詞，並與常情不符，而不能採信，故被告與李虹欣此部
    分之口角爭執，不能為被告有利之認定。
  3.又李虹欣雖因竊盜案件而遭警方逮捕，然被告與李虹欣間關
    於手機之事，經李虹欣證述：「……少一個蓋子，蓋子少於
    800 元，我有幫他買……」、「（被告問：我是否有給你手
    機的錢500 元？）沒有」等語（見原審訴字卷第73、74頁）
    ，而李虹欣所證稱向被告購買甲基安非他命之金額則為500
    元，業如上述，是以所牽涉之金額並非甚鉅；況為竊盜犯行
    之原因甚多，並非定為經濟能力困難所致，則辯護人以李虹
    欣之竊盜犯行推論其經濟困難，再認李虹欣應不可能提供被
    告手機及購買毒品，亦無足採，而不能為被告有利之認定。
  (五)綜上所述，本案除李虹欣之證述外，復有李虹欣與被告間之
    電話通聯紀錄可佐，且李虹欣確係因竊盜案件查獲時，亦遭
    查獲有施用甲基安非他命犯行，亦經李虹欣所證明，並為被
    告所不否認，而被告亦自承曾提供甲基安非他命供李虹欣施
    用之事實，故認李虹欣上開前後一致並無瑕疵之證詞可以採
    信，並確與事實相符，是被告確有於上開時、地，販賣甲基
    安非他命1 次1 包500 元給李虹欣之事實，應堪認定。
二、按毒品危害防制條例所規定之販賣毒品罪，雖未明示「營利
    之意圖」為其犯罪構成要件，然「販賣」一語，在文義解釋
    上已寓含有從中取利之意思存在，且從商業交易原理與一般
    社會觀念而言，販賣行為在通常情形下，仍係以牟取利益為
    其活動之主要誘因與目的；再衡以毒品之非法交易向為政府
    查禁森嚴且重罰不寬貸之行為，為一般民眾普遍認知之事，
    倘非有利可圖，絕無平白甘冒被查緝重罰之高度風險，而單
    純代無深切交情之人購買毒品之理，是其販入之價格當較其
    出售之價格為低，而有從中賺取買賣價差牟利之意圖及事實
    ，應屬合理認定。又販賣毒品係違法行為，非可公然為之，
    亦無公定價格，容易分裝並增減份量，而每次買賣之價量，
    可能隨時依雙方關係深淺、資力、需求量及對行情之認知、
    來源是否充裕、販賣者是否渴求資金、查緝是否嚴緊、購買
    者被查獲時供述購買對象之可能風險之評估等，因而異其標
    準，並機動調整，非可一概論之，是販賣毒品之利得除被告
    坦承犯行或價量俱臻明確外，委難察得其交易實情，然販賣
    者從價差或量差中牟利之方式雖異，惟其販賣行為在意圖營
    利則屬同一；從而，舉凡有償交易，除足以反證其確係另基
    於某種非圖利本意之關係外，通常尚難因無法查悉其販入價
    格，做為是否高價賣出之比較，諉以無營利之意思而阻卻販
    賣犯行之追訴。本案倘被告未因販售上開毒品而從中牟利，
    亦當無耗費諸多時、力以電話聯繫而販售上開毒品予李虹欣
    之閒情，堪認被告上開所為，必有從中賺取買賣價差牟利之
    事實，且合於李虹欣證述係向被告購買甲基安非他命之情節
    ，更足徵被告主觀上確有賺取價差以為營利之不法意圖。綜
    上所述，本案事證已臻明確，被告上開犯行洵堪認定，應予
    依法論科。
三、核被告所為，係犯毒品危害防制條例第4 條第2 項之販賣第
    二級毒品罪。被告持有第二級毒品甲基安非他命之低度行為
    ，應為其販賣甲基安非他命之高度行為所吸收，不另論罪。
四、原審因認被告上開犯罪事證明確，而予依法論科，固非無見
    ；惟查：被告遭查獲時，在被告身上及其上開住處內，扣得
    之甲基安非他命5 小包（含包裝袋5 只，驗後淨重合計24.1
    35公克）、電子磅秤1 台、夾鏈袋5 包，並無證據可以證明
    與本案被告販賣甲基安非他命犯行有關，且應係供被告自己
    施用甲基安非他命所使用（詳如後述），原審認與被告本案
    犯行有關，而為沒收銷燬或沒收之諭知，尚有違誤。被告否
    認犯行，而提起上訴，並以上開情詞置辯，並無理由，業如
    上述，惟原審判決既有上開違誤，自仍應由本院予以撤銷改
    判。
五、爰審酌被告明知毒品對人身心戕害之嚴重性，竟罔顧他人健
    康而販賣第二級毒品甲基安非他命以牟取利益，危害社會匪
    淺，事後亦欠缺對本身違法行為悔過之具體表現，惟念及其
    販賣之對象僅李虹欣1 人，並非向多眾為之，販賣次數僅1
    次，販賣甲基安非他命之所得亦僅500 元，情節尚輕等，及
    其他一切情狀，量處如主文第2 項所示之刑。扣案00000000
    00號行動電話1 支（含SIM 卡），係被告為本案聯絡販賣毒
    品之用，已如前述，且係被告所有，亦經被告陳明在卷（見
    原審訴字卷第78頁），爰依毒品危害防制條例第19條第1 項
    規定宣告沒收之；再被告本件販賣第二級毒品罪所得之對價
    500 元，雖未扣案，惟係其犯毒品危害妨制條例第4 條第2
    項之罪所得之物，爰依同條例第19條第1 項規定宣告沒收，
    如全部或一部不能沒收時，以其財產抵償之。
六、另本案於98年10月31日查獲被告時，在被告身上及其上開住
    處，扣得第二級毒品甲基安非他命5 包（驗後淨重合計24.1
    35公克，純質淨重21.162公克），雖均係第二級毒品，有高
    雄醫學大學附設中和紀念醫院檢驗報告附卷可稽，另扣案之
    電子磅秤1 台、夾鏈袋5 包及吸食器1 組等物，被告均自承
    為其所有，但辯稱：均係供自己施用甲基安非他命使用等語
    ，而被告確曾因施用甲基安非他命而遭查獲並判處罪刑，有
    臺灣高等法院被告前案紀錄表附卷可憑，足認被告有施用甲
    基安非他命之習慣，則被告因施用而持有上開毒品，尚與常
    情相符，此外，又無其他證據可以證明上開扣案物品，確與
    被告於98年10月21日販賣甲基安非他命給李虹欣之本案犯罪
    事實有關，則應認被告此部分所辯，尚非不能採信。且上開
    物品，除電子磅秤外，亦經另案認定係被告施用甲基安非他
    命而持有使用之物品，被告並經另案以持有第二級毒品逾一
    定數量罪而判處罪刑確定，並經該案予以宣告沒收銷燬或沒
    收確定，有原審99年度審簡字第39號刑事判決書附卷可稽（
    見本院卷第31-34 頁），故應認該等物品，均與本案被告販
    賣第二級毒品罪無關，而不應於本案宣告沒收銷燬或沒收。
    至扣案現金9 萬3,000 元，則非被告所有（見偵卷第53頁）
    ，亦與本案販賣第二級毒品之犯行無關，爰亦不為沒收之宣
    告，均附此敘明。
據上論結，應依刑事訴訟法第369 條第1 項前段、第364 條、第
299 條第1 項前段，毒品危害防制條例第4 條第2 項、第19條第
1 項，判決如主文。
本案經檢察官陳建年到庭執行職務。
中    華    民    國    99    年    11    月     9    日
                刑事第二庭  審判長法  官  林正雄
                                  法  官  黃壽燕
                                  法  官  邱明弘
以上正本證明與原本無異。
如不服本判決應於收受本判決後10日內向本院提出上訴書狀，其
未敘述上訴理由者，並得於提起上訴後10日內向本院補提理由書
狀（均須按他造當事人之人數附繕本）「切勿逕送上級法院」。
中    華    民    國    99    年    11    月     9    日
                                  書記官  林明威
附錄論罪科刑法條
毒品危害防制條例第4 條
製造、運輸、販賣第一級毒品者，處死刑或無期徒刑；處無期徒
刑者，得併科新臺幣2 千萬元以下罰金。
製造、運輸、販賣第二級毒品者，處無期徒刑或7 年以上有期徒
刑，得併科新臺幣1千萬元以下罰金。
製造、運輸、販賣第三級毒品者，處5 年以上有期徒刑，得併科
新臺幣7 百萬元以下罰金。
製造、運輸、販賣第四級毒品者，處3 年以上10年以下有期徒刑
，得併科新臺幣3 百萬元以下罰金。
製造、運輸、販賣專供製造或施用毒品之器具者，處1 年以上7
年以下有期徒刑，得併科新臺幣1 百萬元以下罰金。
前五項之未遂犯罰之。

司法院資訊處製作；財團法人民間司法改革基金會備份。
